臺灣高雄地方法院刑事判決　　　　　　　　　　九十三年度訴緝字第一四七號
　　公　訴　人　臺灣高雄地方法院檢察署檢察官
　　被　　　告　甲○○
右列被告因違反毒品危害防制條例案件，經檢察官提起公訴（九十二年度毒偵字第五
七七九號）及移
察署九十二年度毒偵字第一七八二號），嗣本院訊問被告後，因被告自白犯罪，經詢
問檢察官、被告意見後，乃裁定改行簡式審判程序，本院判決如左：
    主  文
甲○○連續施用第二級毒品，處有期徒刑陸月，如易科罰金，以參佰元折算壹日。扣
案甲基安非他命貳包（含包裝袋，合計驗前毛重貳拾壹點柒公克，合計驗後毛重貳拾
壹點陸公克）、甲基安非他命參包（含包裝袋，合計驗前毛重肆公克，合計驗後毛重
參點玖公克）、吸食器參組，均沒收銷燬之。
被訴施用第一級毒品部分，公訴不受理。
    事  實
一、甲○○前因施用毒品案件，經依本院以民國九十年度毒聲字第三二五八號裁定送
    觀察、勒戒後，認有繼續施用毒品之傾向，再經本院以九十年度毒聲字第三七四
    四號裁定送強制戒治，嗣經停止戒治程序，交護保護管束期滿，於九十一年六月
    十九日，由臺灣高雄地方法院檢察署檢察官以九十一年度戒毒偵字第五八三號處
    分書為不起訴處分確定。詎仍不知戒絕，於強制戒治視為執行完畢後，復基於施
    用第二級毒品甲基安非他命（起訴書及移送併案意旨均誤載為安非他命）之概括
    犯意，自九十一年七、八月間之某日起至九十二年十二月間之某日止，在屏東縣
    屏東市清進巷二五之六號住處，以將第二級毒品甲基安非他命置於吸食器內，再
    以火燻烤吸食器，吸食霧化氣體之方式，平均每星期施用二次，連續施用第二級
    毒品甲基安非他命多次。嗣於九十一年九月十五日二十三時許、九十二年八月二
    十一日十五時三十分及九十二年十一月二十一日中午十二時三十分許，分別在高
    雄市○○區○○路及鼎力路口、屏東縣屏東市清進巷八十號前及屏東縣屏東市清
    進巷二五號內，為警查獲，並扣得甲基安非他命二包（指九十二年八月二十一日
    十五時三十分查獲物。含包裝袋，合計驗前毛重二十一點七公克，合計驗後毛重
    二十一點六公克）、甲基安非他命三包（含包裝袋，合計驗前毛重四公克，合計
    驗後毛重三點九公克）、吸食器三組【指九十二年十一月二十一日中午十二時三
    十分查獲物品】，經採集其尿液送驗後，得知上情。
二、案經屏東縣警察局移送臺灣屏東地方法院檢察署檢察官呈請臺灣高等法院高雄分
    院檢察署令轉臺灣高雄地方法院檢察署檢察官偵查起訴及移送併案審理，嗣本院
    訊問被告後，因被告自白犯罪，經詢問檢察官、被告意見後，乃裁定改行簡式審
    判程序。
    理  由
壹、本件被告甲○○所犯係死刑、無期徒刑、最輕本刑為三年以上有期徒刑以外之罪
    ，其於準備程序中就被訴事實為有罪之陳述，經本院告知簡式審判程序之旨，並
    聽取公訴人及被告之意見後，合議庭裁定由受命法官獨任進行簡式審判程序，合
    先敘明。
貳、有罪部分（施用第二級毒品部分）：
一、右揭犯罪事實，業據被告甲○○於本院審理時坦白承認。而被告被查獲後，經採
    集其尿液分送高雄市政府衛生局、屏東縣衛生局及高雄醫學大學附設中和紀念醫
    院出驗、複驗，結果均呈甲基安非他命陽性反應，有高雄市政府衛生局九十一年
    九月二十三日煙毒尿液檢驗成績書、屏東縣衛生局九十二年九月四日及九十二年
    十二月二日煙毒及麻醉藥品類委託檢驗結果通知書附偵查卷可參；高雄醫學大學
    附設中和紀念醫院九十三年二月十日、九十三年二月二十三日及九十三年三月二
    十二日濫用藥物尿液檢驗報告附本院卷可參。另扣案之甲基安非他命二包（含包
    裝袋，合計驗前毛重二十一點七公克，合計驗後毛重二十一點六公克）、甲基安
    非他命三包（含包裝袋，合計驗前毛重四公克，合計驗後毛重三點九公克）、吸
    食器三組，經送驗後，確含甲基安非他命成分，亦有高雄醫學大學附設中和紀念
    醫院九十三年二月二日、九十三年三月二日檢驗報告附本院卷可參。因被告自白
    核與事實相符，是被告連續施用第二級毒品甲基安非他命多次之犯行，堪以認定
    。【參以依法務部調查局九十三年五月四日調科壹字第○九三六二四一三九八○
    號號函謂：（一）依據英國藥學協會所編之CLARK，SISOLATION AND IDENTIFICA
    ─TION OF DRUGS乙書第三四九、三五○頁，安非他命的  Disposition in the
    Body，記載人體施用安非他命後，主要代謝物中有未改變形態之安非他命，而無
    甲基安非他命；另於該書第七六三、七六四頁，甲基安非他命的Disposition in
    the Body，記載人體施用甲基安非他命後，在主要代謝物中未改變形態之甲基安
    非他命佔施用劑量達百分之四十三，而安非他命則約為百分之五．．。依據前述
    情形，可由尿液檢驗結果研判係施用安非他命或甲基安非他命。（二）安非他命
    在國內取得不易，施用情形較少，尿液檢驗結果係甲基安非他命陽性者佔大部分
    。可知施用安非他命後，尿液應無甲基安非他命反應，而觀之前開尿液報告，均
    呈甲基安非他命及安非他命陽性反應，足見本件被告應係施用甲基安非他命甚明
    ，是聲請人認被告係施用安非他命，容有誤會，附此敘明】。
二、論罪科刑部分：
  (一)按犯毒品危害防制條例第十條之罪，經觀察勒戒後，認有繼續施用毒品之傾向者
    ，應由檢察官聲請法院裁定令入戒治處所施以強制戒治，強制戒治期滿，應由檢
    察官為不起訴處分。經強制戒治執行完畢釋放後，五年內再犯第十條之罪，依九
    十二年一月九日修正施行之毒品危害防制條例第二十三條第二項規定意旨，應由
    檢察官偵查起訴。
  (二)查被告前因施用毒品案件，經依本院以九十年度毒聲字第三二五八號裁定送觀察
    、勒戒後，認有繼續施用毒品之傾向，再經本院以九十年度毒聲字第三七四四號
    裁定送強制戒治，嗣經停止戒治程序，交護保護管束期滿，於九十一年六月十九
    日，由臺灣高雄地方法院檢察署檢察官以九十一年度戒毒偵字第五八三號處分書
    為不起訴處分確定等情，有臺灣高雄地方法院檢察署刑案資料查註紀錄表、臺灣
    高等法院被告全國前案紀錄表及臺灣高雄地方法院被告院內索引卡紀錄表可證。
    又因被告於強制戒治視為執行完畢後，五年內再犯本件毒品危害防制條例第十條
    第二項之罪，是依前開說明，自應依法論科。
  (三)另甲基安非他命為毒品危害防制條例所稱之第二級毒品，此觀諸該條例第二條第
    二項第二款甚明，被告施用上開毒品，核其所為，係違反毒品危害防制條例第十
    條第二項施用第二級毒品罪。被告施用甲基安非他命多次，時間緊接，方法相同
    ，所犯又係構構要件相同之罪名，顯係基於概括之犯意反覆為之，應依連續犯之
    規定論以一罪，並依法加重刑。被告施用第二級毒品前持有第二級毒品之行為，
    本應各論以持有之罪，惟各該次持有毒品之低度行為均為其後施用毒品之高度行
    為所吸收，不另論罪。爰審酌被告經觀察勒戒、強制戒治後，均未戒絕毒品，另
    再施用毒品，顯見其自制力不足，無法擺脫毒品，故應藉由刑罰之執行，以收教
    化之功能，並參以被告犯後坦承施用毒品犯行，所犯係自傷行為，尚未害及他人
    等一切情狀，量處如主文所示之刑，併諭知易科罰金折算標準，以資懲儆。至扣
    案之甲基安非他命二包（含包裝袋，合計驗前毛重二十一點七公克，合計驗後毛
    重二十一點六公克）、甲基安非他命三包（含包裝袋，合計驗前毛重四公克，合
    計驗後毛重三點九公克），經送驗後，確含甲基安非他命成分，有高雄醫學大學
    附設中和紀念醫院前開檢驗報告可考，不論何人所有，應依毒品危害防制條例第
    十八條第一項前段，宣告沒收銷燬之（包裝袋部分，因與毒品難以析離，應一體
    視同毒品，並沒收銷燬之；另送驗如有耗損，因已滅失，爰不沒收銷燬之）；另
    扣案之吸食器三組，經送驗後，確含甲基安非他命成分，亦有前開檢驗報告可參
    ，因其與毒品難以析離，應一體視同毒品，依毒品危害防制條例第十八條第一項
    前段，沒收銷燬之。再者，上開扣案物以外之其餘扣案品，或屬第一級毒品（指
    海洛因）、或含有第一級毒品成分（指盒子、吸管、注射針筒及電子秤）、或無
    毒品反應（指橡皮管，被告表示非其所有），均與施用第二級毒品甲基安非他命
    無關，爰不宣告沒收銷燬或沒收之。
三、移送併辦部分（臺灣高雄地方法院檢察署九十二年度毒偵字第六六四九號、臺灣
    屏東地方法院檢察署九十二年度毒偵字第一七八二號）及前開移送併辦以外之其
    餘施用第二級毒品犯行，因與揭起訴部分（即九十二年八月二十一日被查獲部分
    ），具有連續犯之裁判上一罪關係，為起訴效力所及，本院自應併予審究，附此
    敘明。
參、不受理部分（施用第一級毒品部分）：
一、公訴意旨略以：被告前因施用毒品案件，經依本院以九十年度毒聲字第三二五八
    號裁定送觀察、勒戒後，認有繼續施用毒品之傾向，再經本院以九十年度毒聲字
    第三七四四號裁定送強制戒治，嗣經停止戒治程序，交護保護管束期滿，於九十
    一年六月十九日，由臺灣高雄地方法院檢察署檢察官以九十一年度戒毒偵字第五
    八三號處分書為不起訴處分確定。詎仍不知戒絕，於強制戒治視為執行完畢後，
    復基於施用第一級毒品海洛因之犯意，於九十二年八月二十一日十八時採尿時（
    起訴書誤載十五時三十分，不含公權力拘束期間）回溯二十四小時內之某時，在
    不詳處所，施用第一級毒品海洛因。嗣於九十二年八月二十一日十五時三十分，
    在屏東縣屏東市清進巷八十號前，為警查獲，並扣得海洛因八包（含包裝袋，合
    計淨重○點九七公克，包裝袋合計重一點六六公克）等情。因認被告涉犯毒品危
    害防制條例第十條第一項施用第一級毒品罪嫌。
二、按對於被告無審判權者，應諭知不受理之判決，刑事訴訟法第三百零三條第八款
    定有明文。又犯罪事實之一部應依軍事審判法審判時，全部依軍事審判法審判之
    ，軍事審判法第三十四條定有明文。另後備軍人於應召在營期間，為現役；現役
    軍人犯陸海空軍刑法或其特別法之罪，依軍事審判法之規定追訴審判之，兵役法
    第三十八條第一項、軍事審判法第一條第一項亦有明文。
三、查被告於強制戒治視為執行完畢後，復基於施用第一級毒品海洛因之概括犯意，
    自九十一年七、八月間之某日起至九十二年十二月間之某日止，在屏東縣屏東市
    清進巷二五之六號住處，以將第一級毒品海洛因置於香煙，再以火點燃之方式，
    平均每星期施用二次，連續施用第一級毒品海洛因多次，嗣於九十一年九月十五
    日二十三時許、九十二年八月二十一日十五時三十分及九十二年十一月二十一日
    中午十二時三十分許，分別在高雄市○○區○○路及鼎力路口、屏東縣屏東市清
    進巷八十號前及屏東縣屏東市清進巷二五號內，為警查獲，經採集其尿液送驗後
    ，得知上情之事實，固據被告自白在卷（詳本院九十三年八月二十三日審判筆錄
    ），復有高雄醫學大學附設中和紀念醫院九十三年二月十日、九十三年二月二十
    三日及九十三年三月二十二日濫用藥物尿液檢驗報告附本院卷可參【均以ＧＣ／
    ＭＳ方式檢驗，結果皆呈嗎啡陽性反應】。惟被告於九十一年九月十一日至同年
    月二十日止，奉命至高雄縣林園鄉○○路一號參加大業二之九號教育召集，於請
    假離營期間（九十一年九月十三日十八時至同年月十六日八時止），因持有第一
    級毒品海洛因，於九十一年九月十五日二十三時許，在高雄市○○區○○路及鼎
    力路口，為警查獲之事實，亦有教育召集令及警訊資料可參（詳國防部南部地方
    軍事法院檢察署九十一年度偵字第八五○號卷第一頁至第十二頁）。準此而論，
    被告持有第一級毒品行為，係於應召期間為之，且於應召期間內發覺，因後備軍
    人於應召在營期間，為現役，是依前開法條意旨，該犯行自應由軍事法院審判甚
    明；又被告基於概括犯意，自九十一年七、八月間之某日起至九十二年十二月間
    之某日止，平均每星期施用二次，連續施用第一級毒品海洛因多次，已如前述，
    因被告應召期間持有第一級毒品之目的係供己施用（詳前軍事法院卷第六之一頁
    背面倒數第三行以下），故被告連續施用第一級毒品前之連續持有第一級毒品行
    為，與前開應召期間之持有第一級毒品行為，應具持有之概括犯意，目的均供己
    施用，有連續犯之裁判上一罪關係，且應為連續施用第一級毒品行為所吸收。從
    而，由於被告應召期間持有第一級毒品之行為，係屬連續持有、施用第一級毒品
    之部分事實，應由軍事法院審判，故依軍事審判法第三十四條之規定，該連續施
    用第一級毒品之行為，自應亦由軍事法院審判。因而，本件起訴部分（指九十二
    年八月二十一日查獲之事實），本院並無審判權，應諭知不受理判決。至移送併
    案審理部分（指九十二年十一月二十一日查獲之事實。臺灣屏東地方法院檢察署
    九十二年度毒偵字第一七八二號）及九十一年九月十五日查獲之事實（本院將該
    尿液送複驗，結果呈嗎啡陽性反應），因本件已諭知不受理判決，該施用第一級
    毒品部分，已無從併辦，應退由檢察官另行偵處。
據上論斷，應依刑事訴訟法第二百九十九條第一項前段、第二百七十三條之一第一項
、第三百零三條第八款，毒品危害防制條例第十條第二項、第十八條第一項前段，刑
法第十一條、第五十六條、第四十一條第一項前段，罰金罰鍰提高標準條例第二條，
判決如主文。
中      華      民      國      九十三      年    八    月    三十一    日
                                  臺灣高雄地方法院刑事第一庭
                                      法  官  方  百  正
右正本證明與原本無異。
如不服本判決，應於判決送達後十日內，向本院提出上訴狀。
                                      書記官  張  金  蘭
中    華    民    國      九十三      年      九      月      一      日
附錄本判決論罪科刑所依據之法條：
毒品危害防制條例第十條
施用第一級毒品者，處六月以上五年以下有期徒刑。
施用第二級毒品者，處三年以下有期徒刑。
